【裁判字號】    98,上訴,410
【裁判日期】    980728
【裁判案由】    妨害自由等
【裁判全文】
臺灣高等法院高雄分院刑事判決         98年度上訴字第410號
上  訴  人  臺灣高雄地方法院檢察署檢察官
上  訴  人
即  被  告      丁○○
                          另住高雄縣仁武鄉仁福村橫山一巷
選任辯護人      許龍升    律師
上列上訴人因被告妨害自由等案件，不服臺灣高雄地方法院97年
度訴字第1351號中華民國98年2 月10日第一審判決（起訴案號：
臺灣高雄地方法院檢察署97年度偵字第20829 號），提起上訴，
本院判決如下：
     主  文
上訴駁回。
    事  實
一、丁○○與甲○○曾有同居關係，2 人間具有家庭暴力防治法
    第3 條第2 款所定之家庭成員關係，因丁○○曾對甲○○實
    施精神上之不法侵害行為，經台灣高雄地方法院民事庭於民
    國（以下同）97年4 月30日以97年度家護字第182 號通常保
    護令，裁定令丁○○不得對甲○○實施身體或精神上不法侵
    害之行為、不得對李美慧為騷擾、跟蹤行為，不得查閱甲○○之戶籍及所得來源相關資訊，保護令之有效期間為1 年，
    詎丁○○收受上開保護令，並知悉該保護令內容後，於上開
    保護令有效期間內，為下列之行為：
(一)自97年6 月19日起至同年7 月21日止，丁○○基於違反保護
    令之犯意，於附表所示之時間，在如附表「行動電話基地台
    」欄所示之基地台位置附近，接續以其所使用門號00000000
    00、0000000000之2 支行動電話撥打甲○○所使用門號0000
    000000之行動電話（詳細時間、通話秒數如附表所載），質
    以「為何不接電話」等語，以此方式對甲○○為騷擾之行為
    ，而違反前開保護令。
(二)丁○○又於同年7 月24日上午7 時30分許（起訴書誤載為7
    時55分許，應予更正），丁○○駕駛車號CW–4622號之休旅
    車，至甲○○工作場所附近之高雄縣仁武鄉○○村○○路31
    2 號前，將甲○○所騎乘之機車攔停後，質以甲○○為何不
    接電話，2 人因而發生爭執。嗣於同日上午8 時16分許，因
    甲○○表示要報警，丁○○乃基於違反保護令、剝奪他人行
    動自由之犯意，徒手拔取甲○○之機車鑰匙後，將甲○○自
    機車拉下車，並將甲○○推進所駕駛之上揭車號休旅車內，
    以此方式剝奪甲○○之行動自由及對甲○○實施身體及精神
    上之不法侵害行為。丁○○又另行基於違反保護令、恐嚇危
    害安全之犯意，以台語向甲○○恫稱：「報警察，不見天日
    」、「今天我不放妳走，放妳走妳就會去報警，今天我要和
    妳同歸於盡」等語，致甲○○心生畏懼，並以此方法對甲○○為精神上之不法侵害行為。嗣於同日上午8 時45分許，警
    方接獲報案，到場處理，始悉上情。
二、案經甲○○訴由高雄縣政府警察局仁武分局移送臺灣高雄地
    方法院檢察署檢察官偵查起訴。
    理  由
壹、證據能力：
一、按被告以外之人於審判外之陳述，雖不符刑事訴訟法第159
    條之1 至第159 條之4 之規定，而經當事人於審判程序同意
    作為證據，法院審酌該言詞陳述或書面陳述作成時之情況，
    認為適當者，亦得為證據，刑事訴訟法第159 條之5 第1 項
    定有明文。本件檢察官、被告於本院準備及審判程序時，除
    錄音光碟及譯文，被告丁○○爭執為傳聞證據外，就本判決
    所引用其他審判外之言詞或書面陳述，均明示同意有證據能
    力（包括甲○○於警訊及偵查中之陳述均同意有證據能力）
    ，審酌該具有傳聞證據性質之證據，其取得過程並無瑕疵，
    且與待證事實具有關聯性，證明力非明顯過低，以之作為證
    據係屬適當，認俱得為證據。
二、次按被告以外之人於偵查中向檢察官所為陳述，除顯有不可
    信之情況者外，得為證據，刑事訴訟法第159 條之1 第2 項
    定有明文。查證人甲○○於檢察官偵查中所為之陳述，係經
    檢察官告以拒絕證言權、具結之義務及偽證罪之處罰後，再
    命其朗讀結文並具結後所為之陳述，核其製作筆錄過程，並
    無違法取供述或證明力明顯過低之瑕疵，所為陳述係出於供
    述者之真意，皆具信用性。況於原審審理時，已依人證調查
    程序，傳喚證人甲○○到場，命其立於證人之地位經公訴人
    、被告丁○○當庭交互詰問，並使被告有與之對質及詰問之
    機會，認已完足為合法調查之證據，並保障被告之對質詰問
    權，是以證人甲○○於偵查中所為陳述作為證據，並無任何
    不當，揆諸前開說明，當有證據能力。
三、被告丁○○爭執被害人提出之錄音光碟證據能力部分：
(一)所謂被告以外之人於審判外之陳述，係指被告以外之人就其
    曾經參與或見聞之事實，事後追憶並於審判外陳述者而言。
    如被告以外之人係被告犯罪之共同正犯、共犯、相對人、被
    害人或其他關係人，行為人於實行犯罪行為時，經其中之一
    方以錄音、錄影方式存證，而非出於不法目的者（例如以錄
    音設備，錄存擄人勒贖、恐嚇之電話；以錄影設備，錄存竊
    盜、侵入住宅之過程等），係以錄音、錄影設備之機械作用
    ，忠實保存該犯罪行為過程之紀錄，屬於刑事訴訟法第165
    條之1 第2 項所稱之「證物」，而非屬其事後或曾經與聞之
    事實所為之追憶，自與審判外之陳述有間，二者不容混淆（
    最高法院97年度台上字第1069號、第2272號、第6538號判決
    可資參照）。本件證人即被害人甲○○所提出之錄音帶，係
    於97年7 月24日上午7 時55分許，在高雄縣仁武鄉○○村○○路312 號前，因與被告丁○○發生爭執時，針對雙方爭吵
    之過程加以錄音，嗣經被告丁○○坦承該錄音帶所錄之內容
    確為案發當時之爭吵過程，是該錄音帶本身即係構成被告丁○○有無本件犯行之部分內容，揆諸前開說明，即非被告以
    外之人審判外之陳述，應不受傳聞法則之規範，當然具有證
    據能力。
(二)又私人之錄音、錄影之行為所取得之證據，應受刑法第315
    條之1 與通訊保障及監察法之規範，私人違反此規範所取得
    之證據，固應予排除。惟依通訊保障及監察法第29條第3 款
    之規定「監察者為通訊之一方或已得通訊之一方事先同意，
    而非出於不法目的者，不罰」，是通訊之一方非出於不法目
    的之錄音，所取得之證據，即無證據排除原則之適用；又法
    律上亦無禁止本人截錄自己與他人對話，自無違法取證問題
    。（最高法院91年度台上字第2363號、92年度台上字第2677
    號、94年度台上字第716 號、第1619號判決意旨參照）。查
    上開錄音光碟係證人甲○○於案發當時現場所錄製，其目的
    乃在保全被告對其實施家庭暴力之不法侵害行為及騷擾行為
    時之證據，業據證人甲○○於原審審理時證述綦詳，足認其
    錄音行為並非出於不法之目的。而該錄音帶之內容，係證人
    甲○○就其與被告丁○○間之對話所為，非竊錄他人之間非
    公開之對話，且法律上亦無禁止本人截錄自己與他人對話，
    自無違法取證問題。再以上開錄音光碟及譯文業經當事人同
    意於本院準備程序由受命法官當庭勘驗，製作勘驗筆錄在卷
    ，且經被告承認該錄音譯文確係其與甲○○當日之實際對話
    順序及內容核其譯文確係依當時被告與甲○○間之對話內容
    轉載，既無偽造、變造或參雜個人主觀意見等情事，自屬真
    實而有證據能力。
貳、有罪部分：
一、訊之被告丁○○對於如附表所示之時間，持續以其使用之行
    動電話撥打被害人甲○○之行動電話；及於97年7 月24日上
    午7 時55分許，在高雄縣仁武鄉○○村○○路312 號前，向
    甲○○稱：「今天我不放妳走，放妳走，妳就會去報警，今
    天我要和妳同歸於盡」一語等事實，固均坦承不諱，惟矢口
    否認有何違反保護令、妨害他人自由及恐嚇犯行，辯稱：當
    初我跟被害人同居的房子是由我承租，被害人搬離該處後，
    並沒有把我的汽車鑰匙、所有權狀等物交給我，我是打電話
    問她哪些東西放在何處，但她都不跟我說，我才會一直打電
    話問她；至於97年7 月24日那次，我是要去交貨，在路口遇
    到被害人，才會在那裏談我們之間的問題，並沒有拔其機車
    鑰匙，不讓她離開，我是跟她發生爭執，才會講那些話，並
    沒有恐嚇她的意思云云。惟查：
(一)被告丁○○與被害人為同居之男女朋友關係，因其曾對被害
    人實施精神上不法之侵害，業經台灣高雄地方法院於97年4
    月30日，以97年度家護字第182 號核發民事通常保護令，裁
    定被告不得對被害人實施身體或精神上不法侵害之行為，亦
    不得直接或間接對被害人為騷擾、跟蹤行為，並不得查閱被
    害人之戶籍及所得來源相關資訊，有效期間為1 年，且被告
    已於97年5 月2 日收受上揭民事保護令，復經警員告以上揭
    民事保護令之內容等部分之事實，業據被告丁○○自承在卷
    ，核與證人即被害人甲○○指訴情節相合，且有前開民事通
    常保護令、高雄市政府警察局楠梓分局執行保護令紀錄表、
    送達證書各1 份在卷足憑（見警卷第9 至12頁，偵卷第35頁
    ），此部分事實已堪以認定。
(二)又被告丁○○收受上開保護令後，確有自97年6 月19日起至
    同年7 月21日止，接續於如附表所示之時間，以其使用門號
    0000000000、0000000000之行動電話，撥打被害人使用門號
    0000000000之行動電話；又於同年7 月24日上午7 時55分許
    ，駕駛車號CW–4622號之休旅車，至被害人工作場所附近之
    高雄縣仁武鄉○○村○○路312 號前，攔停被害人所騎乘之
    機車後，將甲○○自機車拉下，並推進其所駕駛之上揭車號
    休旅車內，並以台語向甲○○稱：「報警察，不見天日」、
    「今天我不放妳走，放妳走妳就會去報警，今天我要和妳同
    歸於盡」等語之事實，亦據證人甲○○於偵查、原審審理時
    證述綦詳，並有被告丁○○所使用之上開2 支門號行動電話
    通聯紀錄2 份、被害人所使用之前揭門號行動電話通聯紀錄
    1 份附卷可佐（見原審卷第39至98頁，偵卷第73至79頁）。
    此外，並有被害人提供之錄音光碟1 片及譯文1 份在卷足稽
    ，經原審當庭勘驗上揭錄音光碟結果，該錄音全長約1 小時
    18分，錄音開始經過約14分40秒後，被告丁○○與被害人開
    始對話，其中被害人稱：「你攔我下來做什麼？我要上班啦
    」，被告丁○○即開始質問被害人：「為何不回電話」、「
    你男朋友不要被我抓到」等語；錄音時間經過18分30秒，被
    害人要求被告丁○○交還其機車鑰匙，被告丁○○則質以：
    「我叫你回個電話，求你這件事情你做不到」、「你欺騙我
    8 年半」、「你這裡要不要待？」等語，被害人再次央求被
    告讓其至公司上班，被告則回以：「你不和我講，我就不讓
    你走」等語；錄音時間經過21分左右，被害人繼續要求被告
    讓其至公司上班，被告回以：「連叫你回個電話也做不到，
    你做不到我也做不到啦」等語；錄音時間經過23分24秒，被
    害人稱：「我真的要上班，你鑰匙還我」，被告答以：「你
    回我電話會死嗎？」等語；錄音時間經過46分45秒，被害人
    稱：「7 點多到現在8 點多了」，被告丁○○答以：「意思
    是你遲到了，要報警了是不是？」，被害人答以：「應該是
    吧」、「你不要抓我，沒啦，沒啦」，並開始哭泣、尖叫，
    被告丁○○復稱：「報警察、報警察，上車去」、「你今天
    報警察局，你就不能見天日」、「你報警察，不見天日」、
    「你報警察，我生命就沒有，我不能讓你回去」等語，被害
    人稱：「好，我知道，我要上班，你開門，我們這邊講，你
    開門，我們這邊講」，被告答：「報警察，不見天日」，被
    害人稱：「你讓我下車，我站在旁邊好不好」、「你不要關
    門，我求求你」等語，被告丁○○答：「你去報警，我是不
    是要去關？你既然那麼堅定要給我弄死，如果要死那大家同
    歸於盡」等語；錄音時間經過51分45秒，被告稱：「你聲聲
    句句說要報警，怎樣就是要報警，對啊！同歸於盡啊，我現
    在陪你，我陪你」，被害人稱：「你不要這樣子，你開開門
    」，被告丁○○稱：「我放你回去，我不就生命沒了，是不
    是？我放你回去，我不就生命沒有了嗎？都要沒了，就同歸
    於盡」等語，此有原審97年12月23日勘驗筆錄在卷可按。又
    證人即警員乙○○於本院審理時亦陳稱：我到現場時看到駕
    駛座旁的丙○○，看到女生在休旅車上等語 (見98年7 月14
    日本院審判筆錄），堪認被告丁○○當時拔取被害人之機車
    鑰匙，將被害人推入其所駕駛之上開休旅車內，被害人並非
    在車外路邊，經被害人再三請求，被告丁○○仍不讓被害人
    離去，並向被害人恫稱：「報警察，不見天日」、「今天我
    不放妳走，放妳走妳就會去報警，今天我要和妳同歸於盡」
    等語，核與證人上開證述情節相符，証人丙○○於本院審理
    時雖陳稱：「當天我去應徵司機，與被告同車，我坐在司機
    旁，他載我去要去載貨的地方」「（問：在那案發現場看到
    告訴人時，被告的動作如何？）答：被告叫告訴人下來（指
    下機車），但是當時我不知道那人是誰」「（問：被告將告
    訴人叫下來之後發生何事？）答：他說為何欠錢不還，兩人
    在拉扯並大呼小叫，我只是在旁邊勸架而已，因為我不知道
    他們究竟如何」「（問：他們在拉扯時你都有看到？）答：
    有的，我都有看到，因為事不關己所以沒有插手」「（問：
    你有無看到被告推告訴人上車？）答：沒有看到」「（問：
    被告究竟有無強押告訴人上車？）答：沒有」等語（見98年
    6 月30日本院審判筆錄）。查証人丙○○之前開陳述，與前
    述錄音告訴人所稱「我要上班，你開門，我們這邊講，你開
    門，我們這邊講」「你讓我下車，我站在旁邊好不好」、「
    你不要關門，我求求你」等語不符，應以錄音之實情為可採
    ，証人丙○○之前開陳述，應係迴護之詞，而不足採。
(三)被告丁○○雖辯稱：我會打電話給甲○○，只是要跟她談同
    居時所承租之房屋問題，而且都是甲○○打給我，我才回電
    給她等語。惟證人甲○○於原審審理時已明確證稱：被告打
    電話來講的都不是重點，他都是說些例如你剛才為何沒有接
    電話等無意義的事情，被告一直重覆無意義的問話，一天可
    以打好幾通電話等語，而依被告及被害人所使用之行動電話
    通聯紀錄觀之，被告自97年6 月19日至同年7 月21日止，共
    計撥打被害人之行動電話高達182 次，其中除附表所載之62
    次，被害人確有接獲外，其餘120 次被害人均未接獲等情，
    核與證人證述之情節大致相符，足認被告確有於如附表所示
    之時間，持續撥打被害人之行動電話甚明。衡諸常情，倘被
    告丁○○僅係為房屋事宜，與被害人聯繫，大可以語音留言
    或是1 次說明即可，何以竟於同日數次、連續數日，不斷撥
    打被害人之行動電話？被告丁○○謂僅係談論有關租屋問題
    一節，要非可採。再者，綜觀上開被告丁○○及被害人之行
    動電話通聯紀錄，自97年6 月19日起至同年7 月21日止，均
    係被告丁○○主動撥打被害人之行動電話，並無任何被害人
    撥打之紀錄，有上開通聯紀錄可稽。是被告丁○○辯稱：係
    被害人打電話給我，我才回電一節，要與事實不符，不足採
    信。
(四)被告丁○○辯稱：97年7 月24日，我並沒有攔停被害人，我
    是剛好經過那裡，就跟被害人在路邊談事情，我沒有拿她的
    鑰匙，也沒有推她進我的車內，不讓她離開云云。然查，證
    人甲○○於偵查及原審審理時具結證稱：因為我之前一直被
    告於97年7 月24日上午7 時30分許，在我上班途中靠近公司
    的路上攔我（仁心路312 號前），我問他「攔我下來要幹什
    麼，我要上班」，他的車停在我機車前面後，就下車問我「
    為何不回電」，一直說我8 年半來都沒有跟他交代清楚，說
    分手就分手，在那邊講了3 、40分鐘，我上班要遲到，我就
    跟他說要報警，他聽到我說要報警，就抓我手要我下機車，
    因為他很用力抓住我的左手臂，我只好下車，他就推我進去
    他的休旅車，我一直喊救命，被告就跟我說如果我要報警，
    就不見天日，並說我們今天同歸於盡等語，核與上開錄音光
    碟勘驗結果大致相符，堪信屬實，是被告丁○○此部分所辯
    ，亦不足採。
(五)被告丁○○辯謂：97年7 月24日，我是有對被害人說那些話
    ，但只是吵架時說的氣話，並沒有真的要傷害被害人等語。
    然查，被告係被害人告以要報警後，始對被害人以台語稱：
    「報警察，不見天日」、「今天我不放妳走，放妳走妳就會
    去報警，今天我要和妳同歸於盡」等語，業如前述，其謂無
    恐嚇被害人之意，要非無疑。且依上開錄音內容顯示，被告
    丁○○向被害人告以：「報警察，不見天日」、「今天我不
    放妳走，放妳走妳就會去報警，今天我要和妳同歸於盡」等
    語時，其情緒激動、語氣不佳，而與被告同行之不詳姓名友
    人更在旁勸以「大仔，不要這樣啦」等情，此有原審上開勘
    驗筆錄在卷可按。堪認被告丁○○當時確有情緒激動、語氣
    不佳之情形，且被告丁○○之體型壯碩，此有被告丁○○照
    片附卷可佐（見偵卷第111 、114 頁）。衡諸一般社會觀念
    ，足以表徵被告有藉以恐嚇危害被害人之心理及生活安全之
    意，且就被害人而言，縱令被告丁○○並未對被害人為實際
    之危害行動或舉動，亦足以使被害人精神上及生活狀態陷於
    不安而處於備受困擾難安而無法平靜之狀態，被告丁○○謂
    只是一時之氣話一節，要屬事後飾責之詞，不足採信。
(五)按家庭暴力防治法所稱之家庭暴力者，謂家庭成員間實施身
    體或精神上不法侵害之行為；而該法所稱騷擾者，謂任何打
    擾、警告、嘲弄或辱罵他人之言語、動作或製造使人心生畏
    怖情境之行為，家庭暴力防治法第2 條第1 項、第3 項分別
    定有明文。被告丁○○明知台灣高雄地方法院家事法庭已核
    發民事通常保護令，命其不得對被害人實施身體或精神上不
    法侵害行為，亦不得直接或間接對於被害人為騷擾行為，竟
    仍在前揭保護令之有效期間內，為下列之行為，而分別有違
    反保護令之事實，茲分述如下：
１、於附表所示之時間，在如附表「行動電話基地台」欄所示之
    基地台位置附近，接續以其所使用之上揭門號行動電話2 支
    撥打被害人所使用之前開門號行動電話（詳細時間、通話秒
    數如附表所載），被告丁○○於短短月餘之時間，撥打被害
    人之行動電話並與對通話之次數即高達62次，又甲○○已明
    確向被告表明分手一節，業據證人證述在卷，而被告丁○○
    亦已明知上開保護令之內容，衡諸常情，被告丁○○如此頻
    繁撥打被害人之行動電話，已足以騷擾被害人之生活及心理
    。況被告丁○○撥打被害人行動電話之時間自凌晨至深夜，
    亦足以干擾被害人之心理及生活安寧，並使之精神上及生活
    狀態陷於不安而處於備受困擾難安而無法平靜之狀態，顯然
    已構成家庭暴力防治法中之「精神上不法侵害」、「騷擾」
    之行為。
２、又於同年7 月24日上午7 時30分許（起訴書誤載為7 時55分
    許，應予更正），因被害人未接其電話，乃駕駛車號CW–46
    22號之休旅車，至被害人工作場所附近之高雄縣仁武鄉○○
    村○○路312 號前，將甲○○所騎乘之機車攔停後，與被害
    人在上址路口旁談判，於同日上午8 時許，因被害人表示要
    報警，被告丁○○乃徒手拔取被害人之機車鑰匙，將被害人
    自機車拉下，並推進其所駕駛之上揭車號休旅車內，長達1
    小時。被告丁○○之上開行為，不僅妨害被害人之行動自由
    ，更以此方式使被害人之身體及精神陷於不安之情況，亦構
    成家庭暴力防治法中之「身體及精神上不法侵害」之行為。
３、於97年7 月24日上午8 時許，被告丁○○另以台語對被害人
    揚言：「報警察，不見天日」、「今天我不放妳走，放妳走
    妳就會去報警，今天我要和妳同歸於盡」等語，衡諸一般社
    會觀念，已足使被害人因而心生畏懼，業如前述，且亦使被
    害人之精神上陷於不安而無法平靜之狀態，從而，被告丁○○於上揭時間、地點所為之言語，亦構成家庭暴力防治法中
    之「精神上不法侵害」之行為，而有違反上揭保護令之事實
    ，至屬灼然。
  綜上所述，被告丁○○確有違反保護令及恐嚇之行為，又於97
  年7 月24日上午7 時30分許被告丁○○駕駛車號CW–4622號之
  休旅車，至甲○○工作場所附近之高雄縣仁武鄉○○村○○路
  312 號前，將甲○○所騎乘之機車攔停後，質以甲○○為何不
  接電話，2 人因而發生爭執，嗣於同日上午8 時16分許，因甲○○表示要報警，丁○○基於違反保護令及剝奪他人行動自由
  之犯意，徒手拔取甲○○之機車鑰匙後，將甲○○自機車拉下
  車，並將甲○○推進所駕駛之上揭車號休旅車內，以此方式剝
  奪甲○○之行動自由部分，此由原審勘驗筆錄記載：被害人稱
  ：「好，我知道，我要上班，你開門，我們這邊講，你開門，
  我們這邊講」，被告答：「報警察，不見天日」，被害人稱：
  「你讓我下車，我站在旁邊好不好」、「你不要關門，我求求
  你」等語（見原審卷第108 頁正、背面），由上勘驗之錄音，
  足証被告丁○○確有剝奪被害人行動自由之行為，事証明確，
  被告所辯係卸責之詞，不足採信，其犯行已堪認定。
二、被告丁○○與被害人於行為當時為同居之男女朋友關係，屬
    家庭暴力防治法第3 條第2 款所定之家庭成員關係。是核被
    告丁○○所為如事實欄 (一)部 分係犯家庭暴力防治法第61
    條第1 款、第2 款之違反保護令罪；如事實欄 (二)之 前段
    部分，被告丁○○強拉被害人至其所駕駛之休旅車內達30分
    鐘，剝奪被害人之行動自由，當屬實施身體及精神上不法侵
    害，即為家庭暴力防治法第2 條第1 項之家庭暴力，且構成
    刑法上之非法剝奪他人行動自由罪，其所犯係違反家庭暴力
    防治法第14條之規定，而犯同法第61條第1 款之違反保護令
    罪及刑法第302 條第1 項之非法剝奪他人行動自由罪；如事
    實欄 (二)之 後段部分，被告丁○○以台語向被害人恫稱：
    「報警察，不見天日」、「今天我不放妳走，放妳走妳就會
    去報警，今天我要和妳同歸於盡」等語，已足使被害人因而
    心生畏懼，當屬施實精神上不法之侵害，為家庭暴力防治法
    第2 條第1 項之家庭暴力，且構成刑法第305 條之恐嚇危害
    安全罪，是其此部分所犯，係違反家庭暴力法第14條之規定
    ，而犯同法第61條第1 款之違反保護令罪及刑法第305 條之
    恐嚇危害安全罪。被告丁○○所為如事實欄 (一)之 犯行，
    顯係基於單一犯意，以撥打被害人之行動電話長達62次之方
    式（詳如附表所示），騷擾被害人及對被害人之精神上不法
    侵害行為，其時間、場所復具有密接性，應評價為接續犯之
    一行為，僅論以1 次違反保護令之罪。又被告丁○○前開行
    為雖違反上開裁定所禁止之2 款行為，然法院依家庭暴力防
    治法第14條第1 項規定所核發通常保護令者，該保護令內之
    數款規定，僅分別為不同之違反保護令行為之態樣，被告丁○○以一犯意為一違反保護令之行為，應屬單純一罪，仍應
    以一違反保護令罪論處。又被告丁○○所為如事實欄 (二)
    部分犯行，各分別係以一行為同時觸犯違反保護令罪、刑法
    第302 條第1 項之剝奪他人行動罪部分，及違反保護令罪、
    刑法第305 條之恐嚇危害安全罪，各為想像競合，應各依刑
    法第55條之規定，從一重之刑法第302 條第1 項之剝奪他人
    行動自由罪、同法第305 條之恐嚇危害安全罪。被告丁○○
    所犯上開違反保護令罪、剝奪他人行動自由罪、恐嚇危害安
    全罪等犯行，其犯意各別、行為互殊，應分論併罰之。檢察
    官起訴認被告丁○○此部分所犯上開剝奪他人行動自由、恐
    嚇危害安全罪等2 犯行，為想像競合犯，容有誤會。又檢察
    官雖未就附表編號10至12部分提起公訴，然此部分與起訴部
    分，具有接續犯之一罪關係，為起訴效力所及，本院自得併
    予審理，併此敘明。
三、原審適用家庭暴力防治法第61條第1 款、第2 款，刑法第11
    條前段、第302 條第1 項、第305 條、第55條、第51條第5
    款，刑法施行法第1 條之1 規定，並審酌被告丁○○無視於
    法院所核發之前揭民事保護令於案發當時尚有效存在，違反
    法院之禁止裁定，分別以如事實欄 (一)、 (二)之方式，對
    被害人實施騷擾行為、身體及精神上不法侵害，致被害人受
    有身體及精神上之痛苦，所為實無可取，又其犯後猶否認犯
    行，態度不佳，其尚無前科，有臺灣高等法院被告前案紀錄
    表在卷可憑，素行尚可，暨其犯罪動機、目的、手段等一切
    情狀，就違反保護令部分量處有期徒刑4 月，就剝奪他人行
    動自由部分量處有期徒刑8 月，就恐嚇危害安全部分量處有
    期徒刑5 月，並定其應執行刑為有期徒刑1 年2 月。經核原
    判決認事用法並無不合，量刑及定執行刑亦屬適當，被告丁○○上訴否認犯罪，為無理由，此部分應予駁回。
參、無罪部分：
一、公訴意旨略以：被告丁○○於上開保護令有效期間內，另基
    於違反上揭保護令、妨害自由等犯意，於（一）97年7 月2
    日晚上6 時30分許，在高雄縣仁武鄉○○○路與仁雄路口，
    攔下甲○○所騎乘之機車，並取走其機車鑰匙要求談判，至
    當日晚上9 時30分許始讓甲○○離去，以此方式騷擾甲○○
    並剝奪其行動自由。另於（二）、97年7 月12日下午6 時10
    分許，自高雄縣仁武鄉○○○路與仁雄路口尾隨甲○○，至
    高雄市○○路將其攔下要求談判，以此方式騷擾之。因認被
    告丁○○就上開 (一)部 分涉有違反保護令及剝奪他人行動
    自由，就 (二)部 分涉有違反保護令罪嫌。
二、公訴人認被告丁○○涉有此部分違反保護令等罪嫌，無非係
    以證人即告訴人甲○○於警詢及偵查中之證述，並有上開保
    護令裁定暨送達證書各1 份可憑等語，為其論據。
三、訊據被告丁○○堅詞否認此部分犯行，辯稱：97年7 月2 日
    當天，是被害人騎機車在該路口攔我下來，並不是我攔他，
    我們談不到1 小時，我並沒有拿被害人機車鑰匙，不讓她離
    開，只是在談房子的問題；同年7 月12日那天，我是駕駛拖
    板車經過本館路那裡，被害人把我攔下來，並沒有跟蹤被害
    人等語。經查：
(一)告訴人雖指訴：被告有於97年7 月2 日晚上6 時30分許，在
    高雄縣仁武鄉○○○路與仁雄路口，將攔下我的機車，並取
    走機車鑰匙要求談判，直至當日晚上9 時30分許，才讓我離
    開等語，惟為被告所否認。且查，證人即告訴人於警詢時供
    稱：97年7 月2 日，在八德西路與仁雄路口攔我下來講話到
    9 時30分許等語；告訴人於偵查及原審審理時證稱：97年7
    月2 日，被告在仁雄路跟八德西路口攔我，他開車到我旁邊
    ，就衝下來把我的機車熄火，並抽掉鑰匙等語，關於被告有
    無強取其鑰匙一節，所述前後已有不一致，則被告丁○○是
    否確有於上揭地點強取其機車鑰匙，要非無疑。且按刑法第
    302 條第1 項之剝奪他人行動自由，以「私行拘禁或其他非
    法方法，剝奪人之行動自由」為要件，其中「私行拘禁」屬
    例示性、狹義性之規定，「以其他非法方法剝奪人之行動自
    由」，則屬於補充性、廣義性之規定，須有以各種非法之方
    法，剝奪人之行動自由為成立要件，而所謂剝奪人之行動自
    由，應以有具體行為，使人之行動喪失自由，方能成立（最
    高法院91年度台上字第4745號裁判可資參照）。本件證人即
    被害人於原審審理時陳稱：我跟被告是路邊，3 個小時我都
    是在機車上，被告站在我旁邊跟我講話等語，可認被告與被
    害人談判之整個過程，被害人均係自行坐在其機車上甚明。
    又觀諸其2 人所站立之處係在馬路旁邊，縱令被告確有將被
    害人之機車鑰匙取走，被告既未對被害人施以其他不法之腕
    力，被害人要非不得自行離去該處，是已難認被害人有因何
    其機車鑰匙為被告丁○○取走，而失其行動自由之情。參以
    ，告訴人復供陳：因為該處沒有監視系統，我也沒有錄音，
    所以就沒有報案等語，是本件除告訴人之指訴外，並無其他
    積極證據可資證明被告丁○○確有於上揭時、地，違反保護
    令及剝奪告訴人之行動自由之事實。
(二)告訴人復指訴：被告在97年7 月12日下午6 時10分許，自高
    雄縣仁武鄉○○○路與仁雄路口尾隨我，至高雄市○○路將
    我攔下要求談判等語。查證人即告訴人雖證稱：我發現被告
    在我後面時，我就開始一直轉路口等語，惟關於其行經之路
    線，歷於警詢、偵查及原審審理時，均無從具體陳述，已難
    認其所述為真實。況告訴人於偵查及原審審理時證稱：我是
    下班途中，開車發現被告在高雄仁武鄉○○○路與仁雄路口
    ，我轉了5 、6 個紅綠燈，他的車子還在我後面，我就停在
    本館路，他也停在我後面，我就問他跟蹤我做什麼等語，足
    認本次告訴人係主動停車與被告談判，尚難認被告丁○○有
    何攔停告訴人，進而為騷擾告訴人之行為。參以被告丁○○
    之住居所地係在高雄縣仁武鄉，且其工作之地點亦係高雄縣
    仁武鄉，此有被告之年籍資料、行政院衛生署環境督察總隊
    南區環境大隊稽查督紀錄、現場照片在卷可稽，堪認被告丁○○係以高雄縣仁武鄉為其主要之生活領域及活動範圍甚明
    。而本件案發當時，適逢下班之尖峰時間，衡諸常情，被告
    丁○○與告訴人前後行駛於高雄縣仁武鄉○○○○道路，亦
    與事理無違。本件除告訴人片面之指訴外，尚乏其他補強證
    據可資證明被告確有尾隨、跟蹤告訴人之行為，是要難因被
    告丁○○與告訴人前後行駛於高雄縣仁武鄉轄區○○○○道
    路一節，遽認被告丁○○有何跟蹤告訴人之行為。
(三)卷附台灣高雄地方法院97年度家護字第182 號民事通常保護
    令1 份，僅能證明該保護令裁定被告丁○○不得對告訴人實
    施身體或精神上不法侵害之行為及不得直接或間接對於告訴
    人為騷擾、跟蹤行為，惟亦尚難僅以上開民事通常保護令之
    核發，遽認被告丁○○有何構成違反保護令之實施精神上不
    法侵害行為及跟蹤行為。
  綜上所述，本件告訴人之指訴之情節及上開民事通常保護令，
  均尚不足以認定被告丁○○此部分犯罪，此外復查無其他確切
  証据証明被告丁○○此部分有犯罪情事，不能証明被告丁○○
  此部分犯罪。
四、原審以不能証明被告丁○○此部分犯罪，此部分依法諭知無
    罪，核無不合，檢察官上訴指摘原判決此部分不當，為無理
    由，此部分應予駁回。
據上論結，應依刑事訴訟法第368條，判決如主文。
本案經檢察官許美女到庭執行職務。
中    華    民    國    98    年    7     月    28    日
              刑事第六庭    審判長法  官  王憲義
                                  法  官  邱永貴
                                  法  官  張盛喜
以上正本證明與原本無異。
違反保護令及恐嚇部分不得上訴。
妨害自由部分如不服本判決應於收受本判決後10日內向本院提出
上訴書狀，其未敘述上訴理由者，並得於提起上訴後10日內向本
院補提理由書狀（均須按他造當事人之人數附繕本）「切勿逕送
上級法院」。
中    華    民    國    98    年    7     月    28    日
                                  書記官  黃一秋
附錄本判決論罪科刑法條：
家庭暴力防治法第61條違反法院依第14條第1 項、第16條第3 項
所為之下列裁定者，為本法所稱違反保護令罪，處3 年以下有期
徒刑、拘役或科或併科新臺幣10萬元以下罰金：
一、禁止實施家庭暴力。
二、禁止騷擾、接觸、跟蹤、通話、通信或其他非必要之聯絡行
    為。
三、遷出住居所。
四、遠離住居所、工作場所、學校或其他特定場所。
五、完成加害人處遇計畫。
中華民國刑法第302條
私行拘禁或以其他非法方法，剝奪人之行動自由者，處5 年以下
有期徒刑、拘役或3 百元以下罰金。
因而致人於死者，處無期徒刑或7 年以上有期徒刑，致重傷者，
處3 年以上10年以下有期徒刑。
第 1 項之未遂犯罰之。
中華民國刑法第305條
以加害生命、身體、自由、名譽、財產之事，恐嚇他人致生危害
於安全者，處2 年以下有期徒刑、拘役或3 百元以下罰金。
附表：
┌──┬────────┬─────┬─────┬────────────┐
│編號│時間／通話時間  │發話人    │受話人    │被告行動電話基地台位置  │
├──┼────────┼─────┼─────┼────────────┤
│1   │97.06.19 晚上7時│被告      │被害人    │高雄縣仁武鄉○○村○○路│
│    │44分38 秒／501秒│0000000000│0000000000│176 號7樓頂             │
├──┼────────┼─────┼─────┼────────────┤
│2   │同日晚上8時10分 │同上      │同上      │高雄縣仁武鄉○○路132號3│
│    │40秒／309秒     │          │          │樓頂屋突                │
├──┼────────┼─────┼─────┼────────────┤
│3   │同日晚上8時25分 │同上      │同上      │高雄縣仁武鄉烏林村仁安二│
│    │13秒／321秒     │          │          │巷100號10樓頂           │
├──┼────────┼─────┼─────┼────────────┤
│4   │97.06.20晚上8時 │同上      │同上      │高雄縣仁武鄉○○路96巷10│
│    │27分51秒／14秒  │          │          │號                      │
├──┼────────┼─────┼─────┼────────────┤
│5   │同日晚上8時29分 │同上      │同上      │高雄縣仁武鄉○○路280之8│
│    │46秒／53秒      │          │          │號4樓頂                 │
├──┼────────┼─────┼─────┼────────────┤
│6   │同日晚上8時30分 │同上      │同上      │同上                    │
│    │56秒／82秒      │          │          │                        │
├──┼────────┼─────┼─────┼────────────┤
│7   │同日晚上8時32分 │同上      │同上      │高雄縣仁武鄉○○路311號4│
│    │49秒／43秒      │          │          │樓頂                    │
├──┼────────┼─────┼─────┼────────────┤
│8   │同日晚上8時33分 │同上      │同上      │同上                    │
│    │58秒／16秒      │          │          │                        │
├──┼────────┼─────┼─────┼────────────┤
│9   │97.06.22晚上9 時│同上      │同上      │高雄縣仁武鄉烏林村仁安二│
│    │55分29秒／38秒  │          │          │巷100號10樓頂           │
├──┼────────┼─────┼─────┼────────────┤
│10  │97.06.26晚上9時3│被告      │同上      │高雄縣仁武鄉○○村○○路│
│    │分53秒／8秒     │0000000000│          │176號7樓頂              │
├──┼────────┼─────┼─────┼────────────┤
│11  │同日晚上9時5分11│同上      │同上      │高雄縣仁武鄉烏林村仁安二│
│    │秒／148秒       │          │          │巷100號10樓頂           │
├──┼────────┼─────┼─────┼────────────┤
│12  │同日晚上9 時58分│同上      │同上      │同上                    │
│    │2秒／324 秒     │          │          │                        │
├──┼────────┼─────┼─────┼────────────┤
│13  │97.06.28晚上9時 │被告      │同上      │高雄縣仁武鄉○○路311號4│
│    │32分39秒／98秒  │0000000000│          │樓頂                    │
├──┼────────┼─────┼─────┼────────────┤
│14  │同日晚上9時34分 │同上      │同上      │同上                    │
│    │29秒／498秒     │          │          │                        │
├──┼────────┼─────┼─────┼────────────┤
│15  │同日晚上9時43分3│同上      │同上      │同上                    │
│    │秒／25秒        │          │          │                        │
├──┼────────┼─────┼─────┼────────────┤
│16  │同日晚上9時43分 │同上      │同上      │同上                    │
│    │44秒／29秒      │          │          │                        │
├──┼────────┼─────┼─────┼────────────┤
│17  │同日晚上9時45分 │同上      │同上      │同上                    │
│    │58秒／70秒      │          │          │                        │
├──┼────────┼─────┼─────┼────────────┤
│18  │97.06.30晚上10時│同上      │同上      │高雄縣仁武鄉烏林村仁安二│
│    │5分48秒／743秒  │          │          │巷100號10樓頂           │
├──┼────────┼─────┼─────┼────────────┤
│19  │同日晚上10時20分│同上      │同上      │同上                    │
│    │45秒／90秒      │          │          │                        │
├──┼────────┼─────┼─────┼────────────┤
│20  │97.07.02晚上10時│同上      │同上      │同上                    │
│    │6分41秒／754秒  │          │          │                        │
├──┼────────┼─────┼─────┼────────────┤
│21  │97.07.03中午12時│同上      │同上      │同上                    │
│    │55分33秒／193秒 │          │          │                        │
├──┼────────┼─────┼─────┼────────────┤
│22  │同日晚上9時5分44│被告      │同上      │高雄縣仁武鄉○○路236號4│
│    │秒／81秒        │0000000000│          │樓頂                    │
├──┼────────┼─────┼─────┼────────────┤
│23  │同日晚上9時22分 │同上      │同上      │高雄縣仁武鄉烏林村仁安二│
│    │25秒／244秒     │          │          │巷100號10樓頂           │
├──┼────────┼─────┼─────┼────────────┤
│24  │同日晚上9時58分 │同上      │同上      │同上                    │
│    │46秒／271秒     │          │          │                        │
├──┼────────┼─────┼─────┼────────────┤
│25  │97.07.04晚上10時│同上      │同上      │同上                    │
│    │46分2秒／73秒   │          │          │                        │
├──┼────────┼─────┼─────┼────────────┤
│26  │97.07.05晚上8時 │同上      │同上      │高雄縣仁武鄉○○村○○路│
│    │25分36秒／38秒  │          │          │176號7樓頂              │
├──┼────────┼─────┼─────┼────────────┤
│27  │97.07.06晚上8時 │同上      │同上      │高雄縣仁武鄉烏林村仁安二│
│    │27分59秒／309秒 │          │          │巷100號10樓頂           │
├──┼────────┼─────┼─────┼────────────┤
│28  │同日晚上6時53分 │同上      │同上      │同上                    │
│    │43秒／901秒     │          │          │                        │
├──┼────────┼─────┼─────┼────────────┤
│29  │同日晚上7時17分 │同上      │同上      │同上                    │
│    │27秒／353秒     │          │          │                        │
├──┼────────┼─────┼─────┼────────────┤
│30  │97.07.11晚上10時│同上      │同上      │同上                    │
│    │40分58秒／328秒 │          │          │                        │
├──┼────────┼─────┼─────┼────────────┤
│31  │97.07.12晚上6時 │同上      │同上      │高雄市○○區○○街88號11│
│    │26分23秒／345秒 │          │          │樓頂                    │
├──┼────────┼─────┼─────┼────────────┤
│32  │同日晚上6時32分 │同上      │同上      │高雄市三民區○○○路36巷│
│    │22秒／24秒      │          │          │50弄7號7樓之2樓頂       │
├──┼────────┼─────┼─────┼────────────┤
│33  │同日晚上6時33分 │同上      │同上      │高雄縣仁武鄉○○○路351 │
│    │11秒／116秒     │          │          │號2樓                   │
├──┼────────┼─────┼─────┼────────────┤
│34  │同日晚上6時35分 │同上      │同上      │同上                    │
│    │27秒／70秒      │          │          │                        │
├──┼────────┼─────┼─────┼────────────┤
│35  │同日晚上6時38分4│同上      │同上      │同上                    │
│    │秒／224秒       │          │          │                        │
├──┼────────┼─────┼─────┼────────────┤
│36  │同日晚上8時17分 │同上      │同上      │高雄縣仁武鄉烏林村仁安二│
│    │51秒／66秒      │          │          │巷100號10樓頂           │
├──┼────────┼─────┼─────┼────────────┤
│37  │同日晚上8時19分 │同上      │同上      │同上                    │
│    │11秒／29秒      │          │          │                        │
├──┼────────┼─────┼─────┼────────────┤
│38  │同日晚上8時21分 │同上      │同上      │同上                    │
│    │34秒／10秒      │          │          │                        │
├──┼────────┼─────┼─────┼────────────┤
│39  │同日晚上8時21分 │同上      │同上      │同上                    │
│    │59秒／4秒       │          │          │                        │
├──┼────────┼─────┼─────┼────────────┤
│40  │同日晚上8時28分 │同上      │同上      │同上                    │
│    │1秒／27秒       │          │          │                        │
├──┼────────┼─────┼─────┼────────────┤
│41  │97.07.17下午5時 │同上      │同上      │同上                    │
│    │56分12秒／123秒 │          │          │                        │
├──┼────────┼─────┼─────┼────────────┤
│42  │同日下午5時58分 │同上      │同上      │同上                    │
│    │59秒／11秒      │          │          │                        │
├──┼────────┼─────┼─────┼────────────┤
│43  │同日下午6時0分55│同上      │同上      │同上                    │
│    │秒／101秒       │          │          │                        │
├──┼────────┼─────┼─────┼────────────┤
│44  │同日下午6時3分8 │同上      │同上      │同上                    │
│    │秒／26秒        │          │          │                        │
├──┼────────┼─────┼─────┼────────────┤
│45  │同日晚上10時6分 │同上      │同上      │同上                    │
│    │23秒／11秒      │          │          │                        │
├──┼────────┼─────┼─────┼────────────┤
│46  │同日晚上10時6分 │同上      │同上      │同上                    │
│    │51秒／31秒      │          │          │                        │
├──┼────────┼─────┼─────┼────────────┤
│47  │同日晚上10時7分 │同上      │同上      │同上                    │
│    │33秒／52秒      │          │          │                        │
├──┼────────┼─────┼─────┼────────────┤
│48  │同日晚上10時8分 │同上      │同上      │高雄縣仁武鄉○○村○○路│
│    │43秒／25秒      │          │          │176號7樓頂              │
├──┼────────┼─────┼─────┼────────────┤
│49  │同日晚上10時10分│同上      │同上      │高雄縣仁武鄉烏林村仁安二│
│    │18秒／123秒     │          │          │巷100號10樓頂           │
├──┼────────┼─────┼─────┼────────────┤
│50  │同日晚上10時20分│同上      │同上      │同上                    │
│    │34秒／385秒     │          │          │                        │
├──┼────────┼─────┼─────┼────────────┤
│51  │同日晚上10時30分│同上      │同上      │高雄縣仁武鄉○○○街371 │
│    │34秒／19秒      │          │          │號7樓                   │
├──┼────────┼─────┼─────┼────────────┤
│52  │同日晚上10時31分│同上      │同上      │高雄縣仁武鄉烏林村仁安二│
│    │35秒／184秒     │          │          │巷100號10樓頂           │
├──┼────────┼─────┼─────┼────────────┤
│53  │同日晚上10時35分│同上      │同上      │同上                    │
│    │19秒／49秒      │          │          │                        │
├──┼────────┼─────┼─────┼────────────┤
│54  │97.07.18晚上6時 │同上      │同上      │同上                    │
│    │12分23秒／451秒 │          │          │                        │
├──┼────────┼─────┼─────┼────────────┤
│55  │同日晚上6時21分 │同上      │同上      │同上                    │
│    │57秒／497秒     │          │          │                        │
├──┼────────┼─────┼─────┼────────────┤
│56  │同日晚上8時23分 │同上      │同上      │高雄縣燕巢鄉○○路199號2│
│    │30秒／46秒      │          │          │樓                      │
├──┼────────┼─────┼─────┼────────────┤
│57  │同日晚上8時42分 │同上      │同上      │同上                    │
│    │2 秒／212秒     │          │          │                        │
├──┼────────┼─────┼─────┼────────────┤
│58  │同日晚上8時46分 │同上      │同上      │同上                    │
│    │1 秒／88秒      │          │          │                        │
├──┼────────┼─────┼─────┼────────────┤
│59  │97.07.21晚上10時│同上      │同上      │高雄縣仁武鄉烏林村仁安二│
│    │43分35秒／565秒 │          │          │巷100號10樓頂           │
├──┼────────┼─────┼─────┼────────────┤
│60  │同日晚上10時54分│同上      │同上      │同上                    │
│    │1秒／33秒       │          │          │                        │
├──┼────────┼─────┼─────┼────────────┤
│61  │同日晚上10時55分│同上      │同上      │同上                    │
│    │2秒／914秒      │          │          │                        │
├──┼────────┼─────┼─────┼────────────┤
│62  │同日晚上11時12分│同上      │同上      │同上                    │
│    │53秒／491秒     │          │          │                        │
└──┴────────┴─────┴─────┴────────────┘


司法院資訊處製作；財團法人民間司法改革基金會備份。
